【裁判字號】    90,交易,87
【裁判日期】    900323
【裁判案由】    公共危險
【裁判全文】
臺灣高雄地方法院刑事判決                            九十年度交易字第八七號
    公  訴  人  臺灣高雄地方法院檢察署檢察官
    被      告  乙○○
右列被告因公共危險案件，經檢察官提起公訴（八十九年度偵字第二０六七０號），
本院判決如左：
    主  文
乙○○服用酒類，不能安全駕駛動力交通工具而駕駛，處罰金貳萬元，如易服勞役，
以參佰元折算壹日。
    事  實
一、乙○○於民國八十九年九月十二日晚間因至高雄市柴山遊玩並飲酒作樂，在明知
    其飲用三瓶玻璃瓶裝啤酒後，已達於反應較慢、感覺減低、思考及個性行為均受
    影響改變，並影響控制與反應能力，而不能安全駕駛動力交通工具之狀態，仍貿
    然騎乘車牌號碼ＸＭＴ－五五二號重型機車欲返家休息，惟於八十九年九月十二
    日二十二時三十分許，行經高雄市○鎮區○○路與修文街口，與甲○○所騎乘車
    牌號碼ＷＣＢ－０九九號輕型機車發生擦撞，進而發生爭執而並出手毆打甲○○
    （傷害部分業據甲○○於檢察官偵查時撤回告訴），嗣後經高雄市政府警察局前
    鎮分局復興派出所人員據報前往處理，並施以酒精濃度測試，乙○○吐氣所含酒
    精成分已達每公升零點四七毫克，因而查獲。
二、案經高雄市政府警察局前鎮分局報請臺灣高雄地方法院檢察署檢察官偵查起訴。
    理  由
一、訊據被告乙○○固坦承其確曾於前揭時地飲酒，而在其後騎車欲返家惟行經高雄
    市○鎮區○○路與修文街口與告訴人甲○○發生車輛擦撞之事實，惟矢口否認有
    何公共危險犯行，辯稱：伊很清醒，並非不能安全駕駛，況且是甲○○撞到伊，
    在警察訊問時因為現場人多而且很亂，且被二位警察架起來，所以講話自然比較
    大聲，又因為情急要解釋，所以可能肢體動作大了一點才會去推告訴人云云；惟
    查：
（一）被告乙○○於服用酒類後駕駛上開車輛在路上行駛，嗣為警測試其飲酒後吐氣
      所含酒精成份，發現其吐氣所含酒精成份每公升高達零點四七毫克等事實，業
      據被告於警訊、檢察官偵查及於本院調查、審理時供承不諱，復有酒精測試單
      一紙在卷足憑；而被告駕駛車牌號碼ＸＭＴ－五五二號重型機車行駛至高雄市
      前鎮區○○路與修文街口，與甲○○所騎乘車牌號碼ＷＣＢ－０九九號輕型機
車發生擦撞，其後更出手毆打告訴人甲○○乙節（被告乙○○所犯傷害罪部分
      業據告訴人甲○○於檢察官偵查時撤回告訴），業據告訴人甲○○於警偵訊及
      本院審理時到院指訴明確，同時亦經證人即案發當日據報至現場處理之警員丙○○到院證述屬實（見本院九十年三月十三日審判筆錄），復有「刑法第一百
      八十五條之三案件測試觀察記錄表」一紙在卷足稽。
（二）按酒精使用後對身體之影響，除對於自主神經系統亢奮與認知功能之暫時性缺
      損外，與駕駛能力有關者，主要為：１、對於移動景物之追蹤能力，２、經強
      光照射後恢復視力之能力，及３、監視四周支柱亦能力；此三種能力於夜間駕
      車時猶為重要，並因許多人飲酒後因無可自覺的生理反應，以致腦部功能已缺
      損而仍不自知故照常開車，此即為許多酒後駕車造成意外事故之主因之一。
（三）而依證人即案發當日據報至現場處理之警員丙○○到院證稱：被告當時看起來
      神智狀況很清醒，但講話很大聲，且一直有要去推告訴人的動作，我先將二人
      隔開，後來訊問被告車禍發生的過程，但被告回答的並不是發生過程，而有點
      雞同鴨講的現象，且一直重複陳述等語（見本院九十年三月十三日審判筆錄）
      ，按行為人飲酒後如其呼氣酒精濃度達於每公升零點二五毫克時，則有輕度協
      調功能降低之輕度中毒症狀，達於每公升零點五毫克時，即有反應較慢、感覺
      減低、影響駕駛之輕到中度之中毒症狀，如達於每公升零點七五毫克時，則會
      有思考改變、個性行為改變之輕到中度中毒症狀，此有行政院國軍退除役官兵
      輔導委員會台北榮民總醫院於八十八年八月五日（八八）北總內字第二六八六
      八號函告周知，且依醫學研究顯示，行為人飲酒後其呼氣中酒精濃度如已達於
      每公升零點四零毫克時，行為表現狀態有多話、感覺障礙，其肇事率為一般未
      飲酒者之六倍，達於零點五五毫克時，行為表現狀態有平衡感與障礙度升高，
      其肇事率為一般未飲酒者之十倍，而被告乙○○測得其呼氣中之酒精濃度為每
      公升零點四七毫克，已如前述，佐以上開證人丙○○之證詞，足認被告案發當
      時已因服用酒類導致其反應變慢、感覺減低、思考及個性行為亦均受影響而改
      變，並影響控制與反應能力，而已達於不能安全駕駛動力交通工具之情狀，其
      猶辯稱尚能安全駕駛云云，顯純為事後卸責之詞，均不足採。本件事證明確，
      被告犯行堪以認定。
三、核被告乙○○所為，均係犯刑法第一百八十五條之三之服用酒類，不能安全駕駛
    動力交通工具而駕駛罪。爰審酌酒精成分對人之意識能力具有不良影響，超量飲
    酒後會導致對週遭事務之辨識及反應能力較平常狀況薄弱，因而酒後駕車在道路
    上行駛，對一般往來之公眾及駕駛人自身皆具有高度危險性，被告明知上情，竟
    漠視自己安危，更枉顧公眾行之安全，於服用酒類，酒後呼氣酒精濃度已達每公
    升零點四七毫克，而已處於不能安全駕駛動力交通工具之狀態，猶駕駛車輛，犯
    後復矢口否認，毫無悔意等一切情狀，量處如主文所示之刑，並諭知易服勞役之
    折算標準，以為警惕。
據上論斷，應依刑事訴訟法第二百九十九條第一項前段，刑法第一百八十五條之三、
第四十二第二項、罰金罰鍰提高標準條例第二條，判決如主文。
本案經檢察官蔡麗宜到庭執行職務。
中    華    民    國      九十    年      三      月      二十三      日
                                  臺灣高雄地方法院刑事第六庭
                                      法  官  李怡諄
右正本證明與原本無異。
如不服本判決，應於判決送達後十日內，向本院提出上訴狀。
    書記官    林慧君
中    華    民    國      九十      年      三      月      二十三      日
附錄本件論罪條文：
刑法第一百八十五條之三
服用毒品、麻醉藥品、酒類或其他相類之物，不能安全駕駛動力交通工具而駕駛者，
處一年以下有期徒刑、拘役或三萬元以下罰金。


司法院資訊處製作；財團法人民間司法改革基金會備份。
